【裁判字號】    99,易,84
【裁判日期】    990430
【裁判案由】    背信
【裁判全文】
臺灣板橋地方法院刑事判決                99年度易字第84號
公  訴  人  臺灣板橋地方法院檢察署檢察官
被      告  戊○○
            丙○○
上  一  人
選任辯護人  劉興業律師（99年1月19日受任）
            曾郁智律師（99年1 月19日受任、同年2 月9 日解
            方瓊英律師（99年1月19日受任）
告  訴  人  甲  ○
告訴代理人  徐志明律師（99年1月20日受任，本院收文日）
上列被告等因背信案件，經檢察官提起公訴（98年度偵字第9762
號），本院以簡式審判程序審理，判決如下：
    主  文
戊○○、丙○○共同犯背信罪，各處有期徒刑捌月；各減為有期
徒刑肆月，如易科罰金，均以銀元參佰元（即新臺幣玖佰元）折
算壹日。
    事實及理由
一、本件係依刑事訴訟法第273 條之1 第1 項規定，以簡式審判
    程序審理判決，合先敘明。
二、本件除就證據部分，應加列被告於本院之自白（本院99年4
    月23日準備程序筆錄、簡式審判筆錄）外，其餘之犯罪事實
    、證據，均引用如附件起訴書之記載。
三、論罪科刑：
(一)、查被告行為後，刑法部分條文業於95年7 月1 日修正施行，
    修正後刑法第2 條第1 項規定：「行為後法律有變更者，適
    用行為時之法律；但行為後之法律有利於行為人者，適用最
    有利於行為人之法律」係規範行為後法律變更所生新舊法比
    較適用之準據法，於新法施行後，應適用修正後刑法第2 條
    第1 項之規定，為「從舊從輕」之比較。又法律變更之比較
    適用，比較時應就罪刑有關之共犯、未遂犯、想像競合犯、
    牽連犯、連續犯、結合犯，以及累犯加重、自首減輕暨其他
    法定加減（如身分加減）與加減例等一切情形，綜其全部罪
    刑之結果而為比較；且就比較之結果，須為整體之適用，不
    能割裂分別適用各該有利於行為人之法律。
(二)、經查：
、被告行為時，修正前刑法第28條規定：「二人以上共同實施
    犯罪之行為者，皆為正犯。」；修正後刑法第28條規定：「
    二人以上共同實行犯罪之行為者，皆為正犯。」修正後刑法
    第28條規定之共同正犯，基於個人責任原則及法治國人權保
    障，限於直接從事構成犯罪事實之行為者（含共謀共同正犯
    ），排除「陰謀共同正犯」及「預備共同正犯」之類型，是
    修正後之共同正犯之可罰性要件之範圍業已限縮。惟本件情
    形，被告係直接從事犯罪構成要件行為，不論依修正前、後
    之規定，均成立共同正犯，比較適用新舊法，此部分之結果
    並無不同。
、另上開修正後刑法自95年7 月1 日施行前，刑法分則編有關
    罰金刑之貨幣單位係銀元，且應依罰金罰鍰提高標準條例第
    1 條、第4 條之規定，按各該具體條文制定或修正之先後，
    定其罰金刑部分提高之倍數。惟因上開刑法施行法業已增訂
    第1 條之1 ，該條規定：「中華民國九十四年一月七日刑法
    修正施行後，刑法分則編所定罰金之貨幣單位為新臺幣。94
    年1 月7 日刑法修正時，刑法分則編未修正之條文定有罰金
    者，自94年1 月7 日刑法修正施行後，就其所定數額提高為
    30倍。但72年6 月26日至94年1 月7 日新增或修正之條文，
    就其所定數額提高為3 倍」，亦即自95年7 月1 日起，刑法
    分則編所定罰金之貨幣單位，由原來之銀元改為新臺幣，且
    94年1 月7 日刑法修正時，刑法分則編未修正之條文定有罰
    金者，自95年7 月1 日起，有關罰金之數額提高為30倍。換
    言之，刑法施行法第1 條之1 施行後，罰金刑之貨幣單位雖
    有「銀元」、「新臺幣」之更異，惟適用結果之罰金刑最高
    額度則無二致。再參照刑法施行法第1 條之1 之立法理由說
    明：「……考量新修正之刑法施行後，不再適用現行法規所
    定貨幣單位折算新臺幣條例，為使罰金數額趨於一致，避免
    衍生新舊法比較適用問題，以緩和實務適用法律之衝擊，於
    不變動罰金數額之前提下，爰為第2 項規定。」，可知本條
    規定之目的，即在於避免就罰金之提高部分再比較新舊法，
    應屬修正後刑法第2 條之特別規定，而應優先適用。據此，
    刑法第342 條第1 項背信罪係定有罰金刑之罪，應逕行適用
    刑法施行法第1 條之1 之規定即可，毋庸再依修正後刑法第
    2 條第1 項之規定，比較刑法施行法第1 條之1 及罰金罰鍰
    提高標準條例第1 條之規定何者有利於被告，附此敘明。
、上開刑法修正後，刑法第41條第1 項前段有關易科罰金折算
    標準之規定為：「犯最重本刑為五年以下有期徒刑以下之刑
    之罪，而受六個月以下有期徒刑或拘役之宣告者，得以新臺
    幣一千元、二千元或三千元折算一日，易科罰金。」，而修
    正前同條項就易科罰金之折算標準係規定：「得以一元以上
    三元以下折算一日，易科罰金」，再依廢止前罰金罰鍰提高
    標準條例第2 條（現已刪除）之規定，就其原定數額提高為
    100 倍折算1 日，即係以銀元100 元、200 元、300 元折算
    1 日，折算為新臺幣幣值後，則為以新臺幣300 元、600 元
    、900 元折算1 日。是比較修正前後之易科罰金折算標準，
    自以行為時即修正前之規定，較有利於被告，依刑法第2 條
    第1 項前段，即應適用修正前刑法第41條第1 項前段及廢止
    前罰金罰鍰提高標準條例第2 條等規定，定其減後之刑之易
    科罰金折算標準。
、被告行為後，刑法第33條第5 款已修正為：「罰金：新臺幣
    1 千元以上，以百元計算之。」刑法施行法亦已增訂第1 條
    之1規 定：「中華民國94年1 月7 日刑法修正施行後，刑法
    分則編所定罰金之貨幣單位為新臺幣。94年1 月7 日刑法修
    正時，刑法分則編未修正之條文定有罰金者，自94年1 月7
    日刑法修正施行後，就其所定數額提高為30倍。但72年6 月
    26日至94年1 月7 日新增或修正之條文，就其所定數額提高
    為3 倍。」均自95年7 月1 日起施行。而依被告行為時之刑
    罰法律，罰金係以銀元為單位，至於罰金最低額依修正前刑
    法第33條第5 款規定則為銀元1 元。比較修正前、後之法律
    規定，並依現行法規所定貨幣單位折算新臺幣條例折算後，
    罰金之最高額並無二致，惟就罰金最低額部分，依新法規定
    為新臺幣1 千元，依舊法規定為銀元1 元（即新臺幣3 元）
    ，此部分，亦以舊法規定較有利於被告。
、據上各條文修正前、後比較，揆諸前述綜合比較原則，認整
    體適用結果新法非有利於被告，依刑法第2 條第1 項前段規
    定，應整體適用被告行為時之修正前規定，合先敘明。
四、核被告戊○○、丙○○所為，均係犯刑法第342 條第1 項之
    背信罪。就上述犯行，被告戊○○、丙○○與尚未到案之被
    告乙○○間，具犯意聯絡及行為分擔，均為共同正犯。爰審
    酌被告犯罪之動機、目的、手段、對於被害人所生損害程度
    甚鉅，嗣於本院審理中並與告訴人方面達成調解在卷等之犯
    罪後態度等一切情狀，酌情分別量處如主文所示之刑，以資
    懲儆。末查，本件被告犯罪時間係於96年4 月24日以前，合
    於中華民國九十六年罪犯減刑條例所定之減刑條件，爰依該
    條例規定減其宣告刑1/2 ，並諭知易科罰金之折算標準。
五、被告乙○○部分，俟到案後另行審結。
據上論斷，應依刑事訴訟法第273 條之1 第1 項、第299 條第1
項前段、第310 條之2 、第454 條，刑法第2 條第1 項前段、第
28條（修正前）、第342 條第1 項、第41條第1 項前段（修正前
），刑法施行法第1 條之 1，98年4 月29日廢止前罰金罰鍰提高
標準條例第2 條，中華民國九十六年罪犯減刑條例第2 條第1 項
第3 款、第7 條、第9 條，現行法規所定貨幣單位折算新臺幣條
例第2 條，判決如主文。
本案由檢察官丁○○提起公訴，經檢察官黃佳權到庭執行職務。
中    華    民    國    99    年    4     月    30    日
                        刑事第5 庭法  官  黎錦福
以上正本證明與原本無異。
如不服本判決應於收受送達後10日內向本院提出上訴書狀，並應
敘述具體理由；其未敘述上訴理由者，應於上訴期間屆滿後20日
內向本院補提理由書（均須按他造當事人之人數附繕本）「切勿
逕送上級法院」。
                                  書記官  蔡麗春
中    華    民    國    99    年    4     月    30    日
附錄本案論罪科刑法條全文：
中華民國刑法第342條
為他人處理事務，意圖為自己或第三人不法之利益，或損害本人
之利益，而為違背其任務之行為，致生損害於本人之財產或其他
利益者，處5 年以下有期徒刑、拘役或科或併科1 千元以下罰金
。
前項之未遂犯罰之。

司法院資訊處製作；財團法人民間司法改革基金會備份。
